【裁判字號】    97,台上,264
【裁判日期】    970117
【裁判案由】    違反毒品危害防制條例
【裁判全文】
最高法院刑事判決              九十七年度台上字第二六四號
上  訴  人  甲○○
選任辯護人  李靜怡律師
上列上訴人因違反毒品危害防制條例案件，不服台灣高等法院高
雄分院中華民國九十六年十一月十九日第二審更審判決（九十六
年度上更(一)字第二三六號，起訴案號：台灣高雄地方法院檢察署
九十五年度偵字第二七三四號），提起上訴，本院判決如下：
    主  文
原判決撤銷，發回台灣高等法院高雄分院。
    理  由
本件原判決撤銷第一審對上訴人甲○○之科刑判決，改判仍依刑
法修正前連續犯規定，論其以連續販賣第二級毒品罪，量處有期
徒刑捌年，併諭知適當之從刑；固非無見。
惟查：(一)、有罪之判決書，對被告有利之證據不採納者，應說明
其理由，為刑事訴訟法第三百十條第二款所明定。故有罪判決書
對於被告有利之證據，如不加採納，必須說明其不予採納之理由
，否則即難謂無判決不備理由之違誤。是事實審法院應於審判期
日就被告否認犯罪所為有利之辯解事項與證據，予以調查，而於
有罪判決理由內詳加論列，否則率行判決，即屬於法有違。上訴
人始終否認有販賣第二級毒品甲基安非他命之情事，於原審法院
前審辯稱：民國九十六年五月十五日勘驗播放證人王怡晶九十五
年一月十日警詢錄音帶結果，有約一分十三秒之空白，且錄音僅
至警詢筆錄第三頁第八行止，自第三頁第九行起即全部未錄音，
錄音帶呈空白情形，另開始製作筆錄錄音起始，有一名莊明祥之
男子出現，爾後即無王怡晶與警員之聲音，足見警詢時並未全程
錄音，且王怡晶回答購買毒品之次數、時間之語氣不確定，有關
購買毒品之金額，亦係警員先告知是四千元（新台幣，下同），
王怡晶始回答：是。而依錄音帶錄音之情形以觀，警員詢問至關
鍵問題前，似均先將王怡晶移至他處交談後，再返回錄音製作筆
錄，故其警詢中之陳述，並不具較可信之特別情形（見原審上訴
卷第一一四、一一五、一二八頁）。況王怡晶嗣於原法院前審審
理時到庭證稱其警詢時回答之內容是警察教伊講的等語（見原審
上訴卷第八二頁）。實情如何？原審未予釐清論明，遽認王怡晶
於警詢中之陳述具有特別可信之情況，且係證明上訴人販賣第二
級毒品所必要，有證據能力，而採為上訴人論罪之證據，難謂無
判決理由欠備之違法。(二)、審理事實之法院，對於案內與待證事
實有重要關係，而屬依法應予調查之證據，如未依法調查或雖已
調查而未調查明白，即與證據未經調查無異，如率行判決，其判
決當然為違背法令。又證據之證明力，固屬於法院判斷之自由，
但不得違背經驗法則，如其判斷仍存有疑竇，則在應予調查之證
據究明釐清前，尚難遽採為被告有利或不利之認定。王怡晶於警
詢時證稱：「我都是以我的手機0000000000號打行動電話000000
0000號先向甲○○詢問身上是否有安非他命，他就向我說有，我
就向他說等一下再打給你，然後我就先問我朋友看要拿多少錢的
毒品，再打電話給甲○○並向他說要向他購買安非他命，然後甲
○○就約我在一個地方交易毒品」（見警卷第一三頁）；於原法
院前審證稱：「我當時在台南上班，從台南打手機給被告（上訴
人），我回高雄時被告就拿毒品給我」（見原審上訴卷第八六頁
）等語。如果無訛，原判決既採王怡晶之前開陳述，為上訴人不
利認定之證據，但王怡晶由台南打行動電話與上訴人聯絡後，能
否於十七分鐘左右趕至高雄市○○○路「小北百貨」附近為毒品
之交易？殊屬可疑。原審未調查論述明白，遽以依卷附00000000
00號行動電話之九十四年十二月間之通聯紀錄，在十二月八日、
九日、十三日，確實有與門號0000000000行動電話通話之紀錄（
見一審卷第四十八、五十、五十一、六十三頁通聯紀錄），因八
日該二電話之通聯時間為上午一時二十五分、十九時三十三分、
二十二時四十七分；九日該二電話之通聯時間為上午一時十三分
、上午一時二十七分、上午三時十七分；十三日該二電話之通聯
時間為二十一時四十三分，而王怡晶前所稱於九十四年十二月間
向上訴人買安非他命之時間是：九十四年十二月十日晚上十時許
，前開九十四年十二月八日、九日、十三日該二電話之通聯時間
，符合晚上十時許購買者，唯有九十四年十二月十三日之二十一
時四十三分通聯才符合，其餘時間均不符合，而認王怡晶所稱於
九十四年十二月間向上訴人購買安非他命之正確時間應是九十四
年十二月十三日晚上十時許，非九十四年十二月十日晚上十時許
，然當日僅有該次通聯紀錄，原判決關於該項犯罪時間之認定，
與王怡晶所稱在台南打電話詢問有無毒品後，再撥打電話約定毒
品交易數量、地點交易之證詞，不盡相符，原審未予釐清論明，
其審理猶有未盡。上訴意旨指摘原判決不當，尚非全無理由，應
認仍有撤銷發回更審之原因。
據上論結，應依刑事訴訟法第三百九十七條、第四百零一條，判
決如主文。
中    華    民    國  九十七  年    一    月   十七   日
                      最高法院刑事第十一庭
                          審判長法官  洪  文  章
                                法官  王  居  財
                                法官  郭  毓  洲
                                法官  黃  梅  月
                                法官  邱  同  印
      本件正本證明與原本無異
                                      書  記  官
中    華    民    國  九十七  年    一    月  二十二  日
                                                      V


司法院資訊處製作；財團法人民間司法改革基金會備份。
